【裁判字號】    97,交聲,2648
【裁判日期】    971114
【裁判案由】    交管條例聲異
【裁判全文】
臺灣板橋地方法院交通事件裁定        97年度交聲字第2648號
原處分機關  交通部公路總局臺北區監理所蘆洲監理站
異  議  人
即受處分人  甲○○
上列受處分人因違反道路交通管理處罰條例案件，對於交通部公
路總局臺北區監理所蘆洲監理站民國97年9 月25日所為北監蘆字
第裁46-1AD355994號裁決處分，聲明異議，本院裁定如下：
    主    文
異議駁回。
    理    由
一、原處分意旨略以：異議人即受處分人甲○○於民國97年8 月
    21日10時許，將其所有車牌號碼AWY-022 號重型機車，停放
    在設有禁止停車標誌之臺北市○○○路○ 段76號週邊，因「
    在設有禁止停車標誌之處所停車」之違規事實，經臺北市政
    府停車管理工程處交通助理員拍照後，以臺北市政府交通局
    北市交停字第1AD355994 號舉發違反道路交通管理事件通知
    單逕行舉發，嗣異議人雖提出申訴，然經原處分機關函請舉
    發機關查證後，仍認異議人違規屬實，原處分機關乃於97年
    9 月25日，依道路交通管理處罰條例第56條第1 項第4 款之
    規定，裁處異議人罰鍰新臺幣（下同）600 元等語。
二、異議人異議意旨略以：針對第1AD355994 號違規單舉發AWY-
    022 號車違規，提出申訴及異議，違規時間為97年8 月21日
    10時許，地點在臺北市○○○路○ 段76號前，後方剛好是土
    地銀行，我到土地銀行領錢，出來後便被開此張罰單，據我
    在四周觀察，並無發現罰單上所指「在設有禁止停車標誌之
    處所停車」之標示，罰單上所拍攝之標示遠在1 百公尺左右
    之臺灣企銀前，我提出的質疑是此標示的範圍涵蓋有多大，
    且左右箭頭標示不能停車，那它所涵蓋的範圍又是從哪到哪
    ，又現場並無紅黃線之標示，停車處右邊是路樹，再向右邊
    一點才是公車候車亭，若說這樣停車會影響行人安全及權益
    是否太過，再說當時為早上10時許，合法標示停車處所早已
    停滿云云，爰聲明異議，請求撤銷原裁決處分。
三、按「汽車駕駛人停車時，在設有禁止停車標誌、標線之處所
    停車時，處600 元以上1,200 元以下罰鍰」，道路交通管理
    處罰條例第56條第1 項第4 款定有明文；又所謂汽車，依同
    條例第3 條第8 款規定，包括機器腳踏車；次按「汽車臨時
    停車時，應依下列規定：一、橋樑、隧道、圓環、障礙物對
    面、鐵路平交道、人行道、行人穿越道、快車道等處，不得
    臨時停車」、「汽車停車時，應依下列規定：一、禁止臨時
    停車處所不得停車。．．四、設有禁止停車標誌、標線之處
    所不得停車。」，道路交通安全規則第111 條第1 項第2款
    、第112 條第1 項第1 款、第4 款分別定有明文，是汽車駕
    駛人停車時，自應遵行上開規定。
四、查異議人甲○○所有之車牌號碼AWY-022 號普通重型機車，
    於97年8 月21日10時許，在臺北市○○○路○ 段76號週邊，
    經臺北市政府停車管理工程處交通助理員認有「在設有禁止
    停車標誌之處所停車」之違規行為而逕行舉發等情，有採證
    照片2 幀、臺北市政府交通局北市交停字第1AD355994 號舉
    發違反道路交通管理事件通知單1 紙在卷可稽；茲異議人對
    其所有系爭機車於上述時間停放前開地點之事實雖不爭執，
    然辯稱機車被舉發之處所，並無劃紅、黃線，而禁止停車標
    誌之標示牌是設立在距離約1 百公尺左右之臺灣企銀前，則
    其涵蓋範圍究有多遠並不明云云置辯，惟查：
(一)、按所謂禁止停車標誌，係用以告示不得停放車輛，設於禁停
    路段，本標誌僅用標準型一種，並需加設附牌，附牌為白底
    黑字及黑色細邊，上半部說明禁停時間，下半部說明禁停範
    圍或以箭頭指示禁停路段，設於起點者，箭頭向左；設於終
    點者，箭頭向右；禁停路段過長者，中間得增設一面，箭頭
    為雙向，道路交通標誌標線號誌設置規則第78條第1 項前段
    、第2 項規定甚明；茲觀諸卷附本件舉發採證照片，相片中
    所示豎立「騎樓、人行道禁止停車（機慢車停放區除外）」
    標誌牌背後建築物懸掛有臺灣企銀字樣，而異議人亦不否認
    在其停車處所一百公尺左右之台灣企銀豎立有「騎樓、人行
    道禁止停車（機慢車停放區除外）」之標誌牌等情，顯見舉
    發相片中所示前揭標誌牌，確即位於異議人停車處所附近之
    人行道上；又以前開相片中所示之「騎樓、人行道禁止停車
    （機慢車停放區除外）」標誌牌，該標誌牌內之下方且畫有
    雙向箭頭，則依上開規定可知，此標誌牌乃意指自該標誌牌
    豎立位置之兩側各至另立有標誌牌內起點箭頭向左及終點箭
    頭向右之左右2 處，均為實施騎樓、人行道禁止停車之路段
    範疇。
(二)、又系爭交通違規事件，經台北市停車管理工程處派員現場勘
    查，停車處所（即臺北市○○○路○ 段76號週邊）係屬實施
    機車退出騎樓、人行道之路段範圍內，又該路段（60號至98
    號間）設有6 面「騎樓、人行道禁止停車（機慢車停放區除
    外）」標誌牌，但為使民眾能充分了解實施機車停放管制路
    段範圍，並以箭頭指示禁停範圍供車輛駕駛人辨識遵循等情
    ，有臺北市停車管理工程處97年9 月16日北市停管字第0973
    5471800 號函在卷可參；而核諸卷附舉發採證相片，相片中
    所示攝有「騎樓、人行道禁止停車（機慢車停放區除外）」
    之標誌牌下方確畫有雙向箭頭，顯見異議人停車處所，確處
    在人行道禁止停車之路段內，復審酌主管機關且於該等實施
    機車退出騎樓、人行道之路段範圍內設有「騎樓、人行道禁
    止停車（機慢車停放區除外）」標誌牌計6 面，以供周知，
    是於系爭路段中，所設立前開標誌牌之數量容非少數，異議
    人對系爭路段係屬實施機車退出騎樓、人行道之路段自不得
    諉為不知。
(三)、又禁止停車標誌設置之旨，乃揭示該路段已實施機車全面退
    出騎樓、人行道之停放管制，路權回歸行人專用，故異議人
    所有之機車所停放之前開處所既已全面禁止停車（設有騎樓
    、人行道禁止停車，機慢車停放區除外之標誌牌面），則該
    機車停放於上開人行道係屬違規行為，亦至為明確，異議人
    以前詞置辯，尚無足取。
五、綜上，本件異議人於前揭時、地，有「在設有禁止停車標誌
    之處所停車」之違規行為，事證明確，堪以認定，從而，原
    處分機關依據道路交通管理處罰條例第56條第1 項第4 款規
    定，裁處異議人罰鍰600 元，於法尚無不合，應予維持，本
    件異議為無理由，應予駁回。
據上論斷，應依道路交通案件處理辦法第19條，裁定如主文。
中    華    民    國    97    年    11    月    14    日
                  交通法庭    法  官  陳明偉
以上正本證明與原本無異。
如不服本裁定，應於裁定送達後5 日內向本院提出抗告狀。
                              書記官  強梅芳
中    華    民    國    97    年    11    月    17    日


司法院資訊處製作；財團法人民間司法改革基金會備份。
